【裁判字號】    98,易,74
【裁判日期】    981030
【裁判案由】    詐欺
【裁判全文】
臺灣臺南地方法院刑事判決                98年度易字第74號
公  訴  人  臺灣臺南地方法院檢察署檢察官
被      告  乙○○
                    （現另案於臺灣臺南監獄臺南分監執行中
上列被告因詐欺案件，經檢察官聲請簡易判決處刑（九十七年度
偵字第一三三三四號），本院認為不宜，改依通常程序審理，因
被告於準備程序中就被訴犯罪事實為有罪之陳述，經本院合議庭
裁定改依簡式審判程序審理，茲判決如下：
    主  文
乙○○幫助意圖為自己不法之所有，以詐術使人將本人之物交付
，累犯，處有期徒刑肆月，如易科罰金，以新臺幣壹仟元折算壹
日。
    事  實
一、乙○○前於民國九十五年間因公共危險及業務過失傷害案件
    ，經本院於九十五年四月二十四日以九十五年度交簡字第九
    一四號分別判處有期徒刑三月及二月，應執行有期徒刑四月
    確定；又於同年因竊盜案件，經本院於九十五年八月三十一
    日以九十五年度簡字第二六七七號判處有期徒刑三月確定，
    上開三罪接續執行，甫於九十六年六月九日縮刑期滿執行完
    畢。詎仍不知悔改，在可預見將行動電話交付不明人士使用
    ，將幫助他人詐欺取財之用，竟仍不違背其本意，而基於幫
    助詐欺之不確定故意，於九十六年六月二十九日某時許，在
    不詳地點以不詳代價，將其於當日在中華電信所申辦之0000
    000000號行動電話門號（下稱系爭門號）交予某姓名年籍不
    詳之成年人使用。嗣何添發向該姓名年籍不詳之成年人購得
    系爭門號後，即自九十六年七月起持以系爭手機於如附表一
    所示之時間，指揮與其有犯意聯絡之詐欺集團成員蘇小玲、
    吳定昆（綽號阿弟，車手）、劉喻容（綽號小白，車手）等
    成員，以如附表一所示之犯罪方式詐騙被害人丙○○、張智
    翔後，要求被害人將被騙款項匯入如附表一所示之人頭帳戶
    中。後因警方依線報請檢察官向法院聲請並實施通訊監察後
    ，始循線查知上情。
二、案經彰化縣警察局報告臺灣彰化地方法院檢察署呈請臺灣高
    等法院檢察署檢察長核准臺灣臺南地方法院檢察署檢察官聲
    請簡易判決處刑。
    理  由
一、按本件被告乙○○所犯係死刑、無期徒刑、最輕本刑為三年
    以上有期徒刑以外之罪，其於準備程序就前揭被訴事實為有
    罪之陳述，經本院告知簡式審判程序之旨，並聽取其與公訴
    人之意見後，本院認無不得或不宜改依簡式審判程序進行之
    處，爰依刑事訴訟法第二百七十三條之一第一項、第二百八
    十四條之一，裁定由受命法官獨任進行簡式審判程序，並依
    法不受同法第一百五十九條第一項證據能力之限制，合先敘
    明。
二、前揭犯罪事實，業據被告於本院訊問時坦承不諱，核與證人
    何添發於警局中所證：係向綽號「第一」及「小張」等二名
    男子購得系爭門號及案外人李華鈴及黎啟華之銀行帳戶，並
    持以與車手聯絡以詐騙他人之用，後遭警方扣押等語；及證
    人即被害人丙○○、張智翔分別於警詢中所述：係遭詐騙集
    團以如附表一所示之方式詐騙，並分別匯款十萬、一萬八千
    元至詐騙集團所指示之案外人李華鈴及黎啟華之銀行帳戶內
    後，遭人提領一空等語均相符合，並有系爭門號通聯調閱查
    詢單、通訊監察書、通訊監察譯文、彰化縣警察局扣押物品
    目錄表各一份、內政部警政署反詐騙案件紀錄表二張、李華
    鈴於合作金庫三民分行開戶資料及交易明細各一份、黎啟華
    於臺北富邦銀行港都分行開戶資料及交易明細表各一份、丙○○匯款單九張、張智翔臺北富邦銀行自動櫃員機交易明細
    表一張附卷可稽，足見被告自白核與事實相符，應堪信為真
    正。是本件事證明確，被告犯行洵堪認定，應予依法論科。
三、按刑法上之幫助犯，係對於犯罪與正犯有共同之認識，而以
    幫助之意思，對於正犯資以助力，而未參與實施犯罪之行為
    者而言，有最高法院八十八年度臺上字第一二七０號判決意
    旨可資參照。而本案依被害人丙○○及張智翔之指述，並不
    足以認定其遭詐欺過程中，曾直接與被告間有何接觸或聯繫
    ，是被告提供系爭門號予不詳人士，而使被害人遭不詳人士
    所屬詐欺集團詐騙而匯款至人頭帳戶之行為，充其量僅足認
    定係詐欺取財犯罪構成要件以外之幫助行為，尚難遽認係與
    其他詐欺集團成員本於共同犯罪之犯意聯絡，而有參與或分
    擔詐欺之犯行。況使用他人手機門號者，本欲利用他人門號
    以隱瞞自己身份而逃避檢警追緝，是被告雖可預見使用其門
    號者將利用其所交付之門號SIM卡，供為詐欺不法犯行，然
    其主觀上有無將使用門號者所實施之詐欺犯行，視為己身犯
    行之共同犯意聯絡，實非無疑。而本案既查無證據足資證明
    被告有共同詐欺取財之犯意聯絡及行為分擔，自應認被告提
    供系爭門號予不詳人士使用之犯行，僅止於幫助詐欺之犯意
    ，而為詐欺構成要件以外之行為。是核被告所為，係犯刑法
    第三十條第一項、第三百三十九條第一項幫助詐欺取財罪。
    又按幫助犯係從犯，係從屬於正犯而成立，刑法上既無「共
    同幫助」之情，當亦無「幫助共同」可言，是被告所幫助之
    詐欺集團成員相互間，就上開詐欺取財犯行，縱有犯意聯絡
    及行為分擔，均為共同正犯，亦無須論以被告有幫助共同詐
    欺取財之必要，併予敘明。被告以一交付系爭門號之幫助行
    為，同時幫助詐欺集團成員詐騙被害人丙○○及張智翔，為
    同種想像競合犯，應僅論以一幫助詐欺取財罪。公訴意旨雖
    認被告上開幫助犯行，亦同時侵害如附表二之被害人甲○○
    之法益，而為想像競合之裁判上一罪關係等語，惟被害人甲○○係於九十五年十一月三日下午二時二十分許遭何添發為
    首之詐欺集團所詐騙一情，有卷附甲○○之警詢筆錄及內政
    部警政署反詐騙案件紀錄表各一份可按，而其遭詐騙之時間
    較被告於九十六年六月二十九日向中華電信申辦系爭門號之
    時間為早，則何添發顯無利用被告系爭門號指揮共犯詐騙被
    害人甲○○之可能，惟公訴意旨認此部分之犯行與本件前揭
    論罪科刑部分之幫助詐欺犯行，有想像競合之裁判上一罪關
    係，爰不另為無罪之諭知，附此敘明。查被告前於九十五年
    間因公共危險及業務過失傷害案件，經本院於九十五年四月
    二十四日以九十五年度交簡字第九一四號分別判處有期徒刑
    三月及二月，應執行有期徒刑四月確定；又於同年因竊盜案
    件，經本院於九十五年八月三十一日以九十五年度簡字第二
    六七七號判處有期徒刑三月確定，上開三罪接續執行，甫於
    九十六年六月九日縮刑期滿執行完畢等情，有卷附臺灣高等
    法院被告前案紀錄表一份可按，其於有期徒刑執行完畢後，
    五年內故意再犯本件有期徒刑以上之罪，為累犯，應依法加
    重其刑。另被告為幫助犯，爰依刑法第三十條第二項規定，
    依正犯之刑減輕之，並先加後減之。爰審酌被告明知現今社
    會詐騙集團猖獗，被害人事後因詐騙集團利用人頭行動電話
    門號隱匿贓款而追償不易之事時有耳聞，竟乃提供系爭門號
    供詐欺集團使用，增加被害人事後追索，尋求救濟之困難，
    並使犯罪之追查趨於複雜，所為危害社會秩序甚為重大，又
    本件被害金額為十一萬八千元，而被告於犯後坦承犯行，態
    度良好等一切情狀，量處如主文所示之刑，並諭知易科罰金
    之折算標準。
據上論斷，應依刑事訴訟法第二百七十三條之一第一項，刑法第
三十條第一項前段、第二項、第三百三十九條第一項、第五十五
條、第四十七條第一項、第四十一條第一項前段，刑法施行法第
一條之一，判決如主文。
中    華    民    國    98    年    10    月    30    日
               臺灣臺南地方法院刑事第三庭
                               法  官  劉秀君
以上正本證明與原本無異。
如不服本判決應於收受本判決後10日內向本院提出上訴書狀，並
應敘述具體理由。其未敘述上訴理由者，應於上訴期間屆滿後20
日內向本院補提理由書狀（均須按他造當事人之人數附繕本）「
切勿逕送上級法院」。
                               書記官  曾盈靜
中    華    民    國    98    年    11    月    2     日
附錄法條：
中華民國刑法第30條
（幫助犯及其處罰）
幫助他人實行犯罪行為者，為幫助犯。雖他人不知幫助之情者，
亦同。
幫助犯之處罰，得按正犯之刑減輕之。
中華民國刑法第339條
（普通詐欺罪）
意圖為自己或第三人不法之所有，以詐術使人將本人或第三人之
物交付者，處 5 年以下有期徒刑、拘役或科或併科 1 千元以下
罰金。
以前項方法得財產上不法之利益或使第三人得之者，亦同。
前二項之未遂犯罰之。
附表一：
┌─┬───────┬───┬─────────┬─────────┐
│編│ 時間         │被害人│犯罪方式          │被害人轉匯入之金額│
│號│              │      │                  │及金融帳戶        │
├─┼───────┼───┼─────────┼─────────┤
│1 │九十六年八月三│丙○○│該詐欺集團成員於九│將新臺幣（下同）十│
│  │日            │      │十六年八月三日以電│萬元匯入李華鈴於合│
│  │              │      │話撥打給被害人佯稱│作金庫（帳號：0590│
│  │              │      │其為郵局人員及台北│00000000號）帳戶內│
│  │              │      │市警察局員警，謊稱│。                │
│  │              │      │被害人涉嫌詐欺，現│                  │
│  │              │      │由檢察官偵辦中且財│                  │
│  │              │      │產即將被凍結，要求│                  │
│  │              │      │被害人匯款至指定帳│                  │
│  │              │      │戶內，以利資金流向│                  │
│  │              │      │查證。致被害人陷於│                  │
│  │              │      │錯誤，而依其指示於│                  │
│  │              │      │同年八月八日將新臺│                  │
│  │              │      │幣（下同）十萬元匯│                  │
│  │              │      │入右側欄所示之指定│                  │
│  │              │      │帳戶。            │                  │
├─┼───────┼───┼─────────┼─────────┤
│2 │九十六年八月七│張智翔│該詐騙集團成員於九│分別將四千元、一萬│
│  │日上午十一時三│      │十六年八月七日上午│四千元匯款至黎啟華│
│  │十分許        │      │十一時三十分許，以│之台北富邦銀行帳戶│
│  │              │      │電話向被害人詐騙稱│（帳號：0000000000│
│  │              │      │：其欲與女網友見面│89號）內。        │
│  │              │      │須先依指示匯款至指│                  │
│  │              │      │定帳戶云云，致被害│                  │
│  │              │      │人陷於錯誤遂於同日│                  │
│  │              │      │晚間八時三十四分許│                  │
│  │              │      │、晚間九時四分許分│                  │
│  │              │      │別前往台北富邦銀行│                  │
│  │              │      │以ATM匯款至右側欄 │                  │
│  │              │      │所示之指定帳戶。  │                  │
└─┴───────┴───┴─────────┴─────────┘
附表二：
┌─┬───────┬───┬─────────┬─────────┐
│編│ 時間         │被害人│犯罪方式          │被害人轉匯入之金額│
│號│              │      │                  │及金融帳戶        │
├─┼───────┼───┼─────────┼─────────┤
│1 │九十五年十一月│甲○○│該詐欺集團成員於九│將三萬元匯入林芳志│
│  │三日下午二時二│      │十五年十一月三日下│於合作金庫潮州分行│
│  │十二分許      │      │午二時二十二分許，│帳戶（帳號：006037│
│  │              │      │撥打電話予被害人佯│0000000000號）內。│
│  │              │      │稱係其友人「小玲」│                  │
│  │              │      │，有急用需借款，致│                  │
│  │              │      │甲○○陷於錯誤，乃│                  │
│  │              │      │依其指示於九十五年│                  │
│  │              │      │十一月三日下午二時│                  │
│  │              │      │二十二分許前往高雄│                  │
│  │              │      │大社鄉大社郵局以金│                  │
│  │              │      │融卡將三萬元匯入詐│                  │
│  │              │      │騙集團指定之右側欄│                  │
│  │              │      │所示帳戶內。      │                  │
└─┴───────┴───┴─────────┴─────────┘


司法院資訊處製作；財團法人民間司法改革基金會備份。
